【裁判字號】    97,上更(二),7
【裁判日期】    970325
【裁判案由】    毒品危害防制條例
【裁判全文】
臺灣高等法院臺中分院刑事判決       97年度上更(二)字第7號
上  訴  人
即  被  告  乙○○
選任辯護人  徐正安律師
上列上訴人因違反毒品危害防制條例案件，不服臺灣苗栗地方法
院94年度訴字第144號中華民國95年7月13日第一審判決（起訴案
號：臺灣苗栗地方法院檢察署94年度偵字第394號），提起上訴
，前經本院判決後，經最高法院第2次發回更審，本院判決如下
：
    主  文
原判決撤銷。
乙○○販賣第一級毒品，處有期徒刑捌年。販賣第一級毒品海洛
因所得財物新臺幣壹萬伍仟元沒收，如全部或一部不能沒收時，
以其財產抵償之。
    事  實
一、乙○○前因違反毒品危害防制條例案件，經臺灣苗栗地方法
    院分別以89年度苗簡字第479號判處有期徒刑6月，90年度訴
    字第116號判處有期徒刑1年、10月，定應執行刑為有期徒刑
    1年8月確定，於民國93年1月8日縮短刑期假釋出獄（未構成
    累犯），猶不知悔改，明知海洛因係毒品危害防制條例第2
    條第2項第1款所定之第一級毒品，不得非法販賣，竟意圖營
    利，基於販賣第一級毒品海洛因之犯意，於93年7、8月至94
    年1月13日間之某日，在其苗栗縣竹南鎮○○街187巷15號20
    1室租屋處，以1萬5千元之價格，販賣第一級毒品海洛因1錢
    (即3.75公克)予羅獻堂1次。嗣於94年1月20日晚間，在苗栗
    縣竹南鎮○○街187巷15號201室為警查獲，並扣得乙○○所
    有供自己施用之海洛因26包（淨重6.31公克，包袋重4.64公
    克）及0000000000號行動電話1支（型號PC5980），而查悉
    上情。
二、案經新竹市警察局第三分局報請臺灣苗栗地方法院檢察署檢
    察官偵查起訴。
    理  由
壹、證據能力之說明：
一、按刑事訴訟法第159條第1項規定：「被告以外之人於審判外
    之言詞或書面陳述，除法律有規定外，不得作為證據。」同
    法第159條之5第2項亦規定：「當事人、代理人或辯護人於
    法院調查證據時，知有第159條第1項不得為證據之情形，而
    未於言詞辯論終結前聲明異議者，視為有前項之同意（指同
    條第1項之同意作為證據）。經查，上訴人即被告 (下稱被
    告)乙○○之選任辯護人於本院準備程序中爭執證人羅獻堂
    之警詢及偵訊筆錄之證據能力，至於檢察官、被告乙○○於
    言詞辯論終結前，未就被告以外之人於審判外之言詞或書面
    陳述之證據，爭執其證據能力，是本案除證人羅獻堂之警詢
    及偵訊筆錄之證據能力有爭議外，其餘經調查之下列各項證
    據均有證據能力，合先敘明。
二、證人羅獻堂之警詢筆錄，公訴人迄本案辯論終結時，均未提
    出該警詢筆錄有何特別可信之證據，依上開刑事訴訟法第15
    9條第1項之規定，自不得作為證據；證人羅獻堂於檢察官偵
    查中之陳述，業經具結擔保其證言之真實性，選任辯護人亦
    未提出有何顯不可信之證據，依刑事訴訟法第159條之1第2
    項之規定，認有證據能力。
三、又被告以外之人於審判外之言詞或書面陳述，雖不得以之直
    接作為認定犯罪事實存否之證據，但參酌現行刑事訴訟法第
    166條之1第2項、第3項第6款，第166條之2之規定及行反詰
    問時，容許以陳述人先前不一致之陳述作為彈劾證據之法理
    ，非不得以之作為彈劾證據，用來爭執被告、證人、鑑定人
    陳述之證明力（最高法院94年度臺上字第6881號判決意旨參
    照），故上開證人羅獻堂之警詢筆錄雖無證據能力，惟該陳
    述仍可作為彈劾該證人證明力之用，合先敘明。
貳、實體之說明：
一、訊據被告乙○○矢口否認有販賣第一級毒品海洛因予羅獻堂
    之犯行，辯稱：因伊欠羅獻堂2萬元迄今未還，羅獻堂因此
    誣陷伊販毒，且其亦懷疑係伊報警而遭查獲，因而故意誣陷
    伊販毒云云；選任辯護人辯護意旨略以：扣案海洛因只能證
    明被告有施用第一級毒品之行為，不能證明被告有販賣之事
    實或意圖，而偵查卷中被告手機之通聯紀錄，並無與羅獻堂
    通聯之紀錄，可證明羅獻堂並無以電話聯絡被告購毒，羅獻
    堂之證述顯與事實不符等語。惟查：
(一)、證人羅獻堂於94年1月21日偵查中具結證稱：伊從93年7、8
    月間開始跟乙○○購買海洛因毒品，每次跟他買1錢海洛因1
    萬5千元，最近1次跟他買海洛因是94年1月13日下午，伊有
    到乙○○租屋處買過好多次海洛因等語（見94年度偵字第39
    4號偵查卷第80至81頁）；於原審亦具結證稱：伊跟被告買
    過第一級毒品海洛因，幾次忘記了，買海洛因的價錢是1萬
    多元，每次買1錢等語（見原審卷第134至137頁），已證明
    被告確曾以1錢海洛因1萬5千元之價格，販賣第一級毒品海
    洛因1錢與羅獻堂之事實。被告於原審受理檢察官聲請羈押
    案之訊問中，經原審訊以：「對檢察官聲請羈押之犯罪事實
    有何意見？（提示並告以要旨）」，亦自承：「我是租屋處
    ，地點苗栗縣竹南鎮○○街187巷15號201室，是租房屋的地
    方，我是以3. 75公克，以1萬5千元賣給羅獻堂，都是販賣
    海洛因，沒有其他」等語（見原審聲羈卷第3至4頁），核與
    羅獻堂上開偵查中經具結所證悉相一致，亦與其於原審所證
    上開情節相符。被告於本院訊問時，經本院再次提示原審94
    年聲羈字第25號卷第4頁，詢問其有何意見時，被告亦坦承
    當時確實有跟法官為上開陳述，雖其亦同時供稱：伊在法院
    說有在租屋處賣海洛因給羅獻堂，是因為過年快到了，想要
    交保…伊自己想說過年快到了，藥癮發作，人覺得很不舒服
    ，才會這樣講云云（本院卷第33頁），惟查，被告經原審上
    開訊問後，以其涉犯毒品危害防制條例第4條第1項、第5條
    第1項之罪，犯罪嫌疑重大，所犯最輕本刑為五年以上有期
    徒刑之罪，有羈押之必要，裁定予以羈押，此有筆錄及押票
    存卷可稽，顯然原審並未以被告之自白作為被告交保之條件
    ，上開陳述應係被告自由意識下所為，其並未受到強暴、脅
    迫、利誘、詐欺、疲勞訊問、違法羈押或其他不正之方法，
    難謂有何瑕疵，且此自白亦與事實相符。
(二)、證人羅獻堂雖於原審改稱：海洛因是跟已經死掉的朋友買的
    ，有跟被告要過，他沒有給伊，海洛因大部分都是跟竹南連
    雲章買的，94年度偵字第394號偵查卷第21至24頁之警詢筆
    錄是警察教伊講的，那時應該（是因）毒癮發作等語（見原
    審卷第13 1至132頁）。惟查，證人羅獻堂於辯護人提示上
    開偵查卷第22頁，並詰問其為何如此回答時，其原供稱：「
    那麼久忘記了。」，再提示偵查卷第22、23頁，詰問其為何
    這樣回答時，方改稱：「當時是警察教的。」（見原審卷第
    131至132頁），證人羅獻堂上開所述已有可疑，經原審審判
    長諭知暫將被告帶回羈押室後，證人羅獻堂乃又證稱：在偵
    查中檢察官訊問時沒有毒癮發作，其確有跟被告買過第一級
    毒品海洛因等語（見原審卷第134至135頁），而當公訴人詰
    問其向被告購買海洛因之細節時，證人羅獻堂又稱：「（問
    ：買幾次？）被告欠我錢，我過去拿海洛因來抵債」、「…
    …」、「（問：那表示，你剛講的，都不實在？）抵債算買
    賣嗎」、「（問：你剛回答審判長，說會誣賴他，是指在警
    局、偵查中講買賣這部分嗎？）之前講買賣是要害被告，現
    在講抵債才沒有害他，我進來關才知道販賣海洛因會被關到
    死」等語（見原審卷第137、148頁），證人羅獻堂於原審所
    證前後矛盾，且與其偵查中所證不符，其於原審所證：是因
    抵債才向被告拿海洛因1節，顯係因知悉販賣海洛因係重罪
    ，為幫被告脫免販賣海洛因罪責，所為迴護被告之詞，自不
    足採信。被告辯稱：是伊欠羅獻堂2萬元迄今未還，羅獻堂
    因此誣陷伊販毒云云，惟查，被告亦自承：伊之前陸陸續續
    向羅獻堂借二、三十萬元，陸陸續續還他到94年1月20日伊
    被查獲時，尚欠他2萬元、是從93年2月開始向他借錢，最後
    一次是94年1月、「 (問: 他有無一直向你催討2萬元的欠款
    ？)那時候我有跟他說過年後要還他，他也答應。」、「 (
    問: 他有無逼你還錢？)有出言恐嚇，他說如果再不還錢，
    要給我難堪。」、「 (問: 之前還他錢是出於他的恐嚇，或
    是你主動？)每次都是被他追討我才把錢還他的。」、「 (
    問: 討債不易他為何要陸陸續續借你錢？)我也不知道。」
    等語 (本院卷第32至33頁)，依被告所言，其向羅獻堂借款
    時間長達1年，陸續所借金額有二、三十萬元，且每次均被
    羅獻堂追討，被告才被動還款，若羅獻堂借款予被告後，每
    次均須積極追討，被告才肯還款，則其早知被告還款紀錄不
    佳，焉會一而再、再而三借款予被告，且期間長達1年？況
    依其所供，被告亦非初次積欠其借款，最後所欠金額亦不過
    2萬元，羅獻堂何以會因此而故意誣陷被告販賣第一級毒品
    之重罪？且若被告因此而須入監服刑，對羅獻堂而言，又如
    何向其追討該2萬元？此在在顯示，被告所辯與常理相悖，
    顯不足採。被告又辯稱：因羅獻堂懷疑是伊找警察抓他，因
    而懷恨在心，才誣陷伊販毒云云，證人羅獻堂亦於本院更1
    審證稱：我與翁文乾比較早出事情，前前後後我被查獲10幾
    次，我常常被抓，懷疑是被告找警察等語（見本院更1審卷
    第133頁反面），惟查，依被告前開所辯，其於為警查獲前
    向羅獻堂借款時間長達1年，陸續所借金額達二、三十萬元
    （羅獻堂則稱陸續所借金額達一百多萬元），顯然兩人關係
    在被告為警查獲之前並不惡，而本次係被告被查獲，非羅獻
    堂又被查獲，則羅獻堂又何以因懷疑之前是被告故意找警察
    抓他，而於本案誣陷被告？參諸羅獻堂自知悉販毒係重罪之
    後，即自原審時起一再附和被告所辯，其所供因懷疑被告向
    警密報，其始誣陷被告販賣一節，亦應係迴護被告之詞，不
    足採信。另證人羅獻堂於原審雖同時證稱其海洛因毒品來源
    尚有已死掉之朋友或竹南連雲章等人，然亦未否認曾向被告
    購買第一級毒品海洛因，顯見羅獻堂於偵查中及原審所證：
    其曾向被告購買毒品海洛因1節，確屬實情。選任辯護人於
    本院上訴審請求傳喚證人翁文乾以證明羅獻堂之毒品來源不
    一定是被告，然翁文乾於本院更一審到庭證稱：伊不知道羅
    獻堂之毒品來源，未與羅獻堂去跟人買過海洛因，伊不曾看
    過他跟人買毒品等語（本院更一審卷第131頁），自無從為
    有利於被告之認定，且即便羅獻堂之毒品來源尚有他人，亦
    無從否認被告曾販賣第一級毒品海洛因予羅獻堂之事實，附
    此敘明。
(三)、被告之選任辯護人另為被告辯以偵查卷中被告之0000000000
    號電話之通聯紀錄（見93年度偵字第1350號偵查卷第61至73
    頁），其中並無與羅獻堂間有任何通聯紀錄，足見羅獻堂於
    偵查中所證與事實不符等語，惟證人羅獻堂於原審係證稱：
    大部分以被告所有之0000000000號行動電話與被告聯繫，並
    非以上開0000000000號行動電話與被告聯繫等語，且卷附該
    0000000000號之通聯紀錄僅93年11月6、7兩日，是該通聯紀
    錄雖無羅獻堂所使用之電話，亦不足為有利於被告之認定，
    況且本院亦未認定被告係以該支行動電話與羅獻堂連絡販賣
    海洛因事宜。
(四)、至於自93年7、8月至94年1月13日間，被告販賣第一級毒品
    海洛因予羅獻堂之次數為何？證人羅獻堂於偵查中雖具結證
    稱：有向被告購買約1百多次之海洛因等語，惟於原審則具
    結證稱：幾次忘記了，應該沒有那麼多次，7、8個月才2 百
    多天，怎麼可能天天買，跟被告買過好幾次，沒有1百多次
    ，如果10幾次，可能講成幾百次等語（見原審卷第134至136
    頁），檢察官再詰問：「有無超過10次、20次、30次？」，
    證人羅獻堂答稱：「不知道。」（見原審卷第13 5頁）。查
    自93年7、8月至94年1月13日間，僅有6、7個月，以日數計
    算約200日上下，證人羅獻堂上開所證：不可能天天購買海
    洛因毒品，沒有買1百多次等語，應堪採信，證人羅獻堂於
    偵查中所證：向被告購買1百多次海洛因等語，應屬誇大之
    詞。證人羅獻堂於原審又稱，如果10幾次，也可能講成幾百
    次，不知道有無超過10次等語，自無從明確得知羅獻堂向被
    告購買海洛因之次數為何，參以被告於原審羈押訊問時雖坦
    承有以1萬5千元之價格販賣3.75公克海洛因與羅獻堂之事實
    ，惟亦未明確供承次數，依罪疑惟有利於被告之刑事訴訟原
    則，本院以最有利於被告之認定，即認被告自93年7、8月至
    94年1月13日該段期間內之某日，在其苗栗縣竹南鎮○○街
    187 巷15號20 1室租屋處，以1萬5千元之價格，販賣第一級
    毒品海洛因1錢 (即3.75公克)予羅獻堂1次。
(五)、被告以15000元販賣海洛因1錢 (即3.75公克)予羅獻堂1次之
    事實雖可認定，然其究竟自差價中獲利若干？因被告否認犯
    行，且毒品為違禁物品，無公定之市場交易價格可查，致無
    法確切查明被告所販售毒品之進價，並計算其獲利數額，惟
    徵之海洛因毒品價格昂貴，取得不易，且毒品危害防制條例
    第4條第1項所定販賣第一級毒品海洛因之法定刑為死刑、無
    期徒刑，處無期徒刑得併科1000萬元以下罰金，刑責甚重；
    加以有關機關查緝甚嚴，風險甚高，若無利可圖，被告豈願
    甘冒被查緝法辦重刑之危險，平白轉手他人之可能，足認被
    告販入毒品海洛因之價格必較售出價格低廉，被告應有獲利
    。本案事證明確，被告犯行洵堪認定。
二、新舊法比較：
(一)、被告行為後，刑法業於94年2月2日修正公布，並自95年7月1
    日起施行。修正後刑法第2條第1項規定，已將新舊法律適用
    之「從新從輕」原則，改採「從舊從輕」原則，而此規定僅
    係規範行為後法律變更所生新舊法律比較適用之準據法，並
    非實體刑罰法律，自不生行為後法律變更之比較適用之問題
    ，應逕行適用新法第2條第1項之規定，為「從舊從輕」之比
    較，合先敘明。
(二)、刑法第59條原規定：「犯罪之情狀可憫恕者，得酌量減輕其
    刑。」，修正後刑法第59條規定：「犯罪之情狀顯可憫恕，
    認科以最低度刑仍嫌過重者，得酌量減輕其刑。」，此條僅
    係文字修正，並將實務見解納入，無對被告有利不利之情形
    ，自應依修正前之規定論斷。
(三)、刑法第64條原規定：「死刑減輕者，為無期徒刑，或為十五
    年以下十二年以上有期徒刑。」，第65條第2項原規定：「
    無期徒刑減輕者，為7年以上有期徒刑。」修正後刑法第64
    條第2項規定：「死刑減輕者，為無期徒刑。」，第65條第2
    項規定：「無期徒刑減輕者，為20年以下15年以上有期徒刑
    。」，比較新舊法之規定，新法之規定對被告較不利，自應
    依舊法之規定減輕其刑。
三、按海洛因係毒品危害防制條例第2條第2項第1款所定之第一
    級毒品，不得非法販賣。核被告所為，係犯毒品危害防制條
    例第4條第1項之販賣第一級毒品罪。被告販賣第一級毒品前
    持有第一級毒品之低度行為，應為其販賣第一級毒品之高度
    行為所吸收，不另論罪。再按販賣第一級毒品罪之法定刑為
    死刑、無期徒刑，係立法者為維護國民身心健康，進而維持
    社會秩序，俾免國家安全陷於危殆，為拔其貽害之本，希望
    達成杜絕流入之途，著重煙毒來源之截堵，以求禍害之根絕
    而定；而製造、運輸、販賣行為乃煙毒禍害之源，其源不斷
    ，則流毒所及，非僅多數人之生命、身體受其侵害，並社會
    、國家之法益亦不能免，為害之鉅，當非個人一己之生命、
    身體法益所可比擬，對於此等行為以特別立法嚴厲規範，固
    符合比例原則，然就個案刑度之決定，仍應就具體情狀衡量
    。查本案被告販賣第一級毒品之對象僅1人，次數僅1次，數
    量僅1錢，金額僅15000元，被告顯非持有大量毒品供販賣予
    不特定人之上游毒梟，其犯罪情節及對社會危害程度尚非重
    大，雖科以法定最低刑度，猶嫌過重，其犯罪情狀尚堪憫恕
    ，爰依刑法第59條規定酌量減輕其刑。原審認被告罪證明確
    ，予以論罪科刑，固非無見，惟查：(1)原審認被告販賣海洛
    因予羅獻堂之次數為10次，並依連續犯之規定論被告連續販
    賣第一級毒品罪，與本院認定被告販賣海洛因予羅獻堂之次
    數為1次不符；(2)原審認被告於94年1月20日晚間，在苗栗縣
    竹南鎮○○街187巷15號201室為警查獲之海洛因26包（淨重
    6.31公克，包袋重4.64公克）及0000000000號行動電話1支
    （型號PC5980），亦係為供販賣所用，亦有未洽（理由詳後
    述）。被告上訴意旨以否認犯行，指摘原判決不當，就本院
    認定其販賣海洛因1次與羅獻堂部分為無理由，其餘部分則
    有理由，自應由本院將原判決撤銷改判。爰審酌被告販賣第
    一級毒品海洛因、戕害他人身心，對社會治安造成危害，兼
    衡被告犯罪之動機、目的、所販賣之人數僅1人、所得不多
    ，及犯罪後否認犯行之態度等一切情狀，量處如主文第二項
    所示之刑。販賣第一級毒品海洛因所得財物新臺幣1萬5千元
    ，應依同條例第19條第1項之規定諭知沒收，如全部或一部
    不能沒收時，以其財產抵償之。
四、公訴意旨另以：被告乙○○除上開販賣第一級毒品海洛因予
    羅獻堂1次外，另基於概括之犯意，自民國（下同）93年7月
    間起至94年1月14日止，連續在苗栗縣竹南鎮龍鳳里山寮40
    之1號，非法販賣第1級毒品海洛因予羅獻堂百餘次。嗣於93
    年11月6日晚上及94年1月20日晚上，分別在同鎮山佳里山佳
    國小操場附近、同鎮○○街187巷15號201室，查獲海洛因含
    袋重約17公克9包及11公克26包，因認被告另涉犯此部分毒
    品危害防制條例第4條第1項之連續販賣第1級毒品罪嫌等語
    。公訴人認被告乙○○涉犯此部分販賣第1級毒品罪嫌，無
    非以證人羅獻堂證述甚詳及有上開海洛因扣案可憑為其論據
    。訊據被告堅決否認此部分販賣第1級毒品之犯行，辯稱：
    扣案之海洛因均是伊所有供伊自己施用等語。經查：
１、關於證人羅獻堂歷次筆錄部分：
  (1)、於94年1月21日檢察官訊問時證稱：伊從93年7、8月間開
      始向被告買海洛因，每次跟他購買1錢的海洛因，1錢海洛
      因價格1萬5千元，最近1次是94年1月13日下午，這段期間
      總共向他購買海洛因1百多次，總共1百多萬元，交易的地
      點在伊家附近，也有在被告租屋處買過好幾次等語（見94
      年度偵字第394號卷第80、81頁）。
  (2)、於95年6月29日原審審理時證稱：「（問：你的海洛因從
      哪裡來的？）朋友買的。（問：朋友呢？）死掉了。（問
      ：有無跟被告買過？）我跟他要過，他沒有給我。（問：
      海洛因何來？）大部分都跟竹南連雲章買，我換帖兄弟。
      （問：你為什麼在檢察官面前講，跟被告買毒品1百多次
      ？）我跟他買過。（問：有跟誰買過？）被告。（問：買
      過什麼？）1級毒品海洛因。（問：確實有跟被告買過1百
      多次的海洛因？）幾次我忘記了，應該沒有那麼多次，7
      、8個月才2百多天，怎麼可能天天買。（問：跟他買過幾
      次？）好幾次。（問：有無超過10、20、30次？）不知道
      。（問：你說最近1次，是94年1月13日，有跟被告買過毒
      品？）那天我要跟他要錢回來，最後1次買的時間我忘記
      了。（問：你跟被告之前有無金錢糾紛、仇恨？）有，他
      欠我2萬元。（問：所以你在檢察官那邊是誣陷他的？）
      是。如果有誣賴他，也是警察教的。（問：你在檢察官那
      邊作的是偽證？）應該不是，我有跟被告拿過。（問：何
      時跟他拿的？）時間、幾次我忘記了。（問：是從93年7
      、8月開始買的？）是。（問：你跟被告買毒品時，你跟
      他如何聯絡？）打電話給他，有空的話，他會過來我家。
      （問：有無去過被告租屋的地方？）有。（問：有去過他
      的租屋處？）有。（問：買過幾次？）他欠我錢，我過去
      拿海洛因來抵債。（問：買海洛因的數量、價錢？）1萬
      多元，每次買1錢。我不是跟他買，因他欠我錢，我才要
      抵債。（問：他欠你多少錢？）好幾萬元。（問：到底多
      少錢？）我記得他還欠我2萬元。（問：他原本欠你多少
      錢？）5、6萬，他還一還，我再給他。（問：為什麼你在
      偵查時說，你跟他共買了1百多次？）我剛講過，沒有1百
      多次，如果10幾次，有可能講成幾百次。（問：你確實跟
      他買過幾次？）幾次忘記了。（問：你為什麼說有用1百
      多萬元跟被告買海洛因？）可能都是借他的。（問：借他
      多少？）5、6萬，後來又再借他。（問：你剛說，你都是
      抵債，被告欠你錢，才拿海洛因抵債？）是。（問：每次
      都抵多少錢？）1、2萬。（問：你說都是欠你5、6萬，還
      了再借？）是。（問：總共借多少？）應該有1百多萬。
      （問：1、2萬元扺多少海洛因？）1錢。（問：你剛說，
      被告現在只欠你2萬元，確實是這樣？）是。（問：你跟
      被告抵海洛因抵了1百多萬？）是。（問：你說1次抵1、2
      萬元，是否抵了50次到1百次之間？）是。（問：你海洛
      因為何會找被告調？）朋友介紹的。（問：你跟被告抵海
      洛因，都是你家，還是被告竹南的租屋處？）都有。（問
      ：時間何時開始？）93年7、8月。（問：用海洛因的來源
      ，除了跟被告抵外，有無跟外面的人買？）有。（問：你
      們抵，有無記帳？）不會。（問：你每次跟被告來拿抵債
      的海洛因，被告是否分成1小包、1小包？）我拿的就是1
      包。（問：你為什麼之前有講過跟被告買24包，總共2萬4
      千元？）我每次的量1千元，我會請他幫我分。（問：所
      以你之前講的24包，是你請被告幫你分裝的？）對。（問
      ：你不會因為被告欠你2萬元，而誣賴他？）會。（問：
      那表示，你剛講的，都不實在？）抵債算販賣嗎。（問：
      你剛回答審判長，說會誣賴他，是指在警局、偵查中講買
      賣這部分嗎？）之前講買賣是要害他，現在講抵債才沒有
      害他，我進來關，才知道販賣海洛因會被關到死」等語（
      見原審卷第130至148頁）。
  (3)、於96年6月20日本院更1審審理時證稱：「（問：請提示調
      閱之卷宗94年偵字第4790號卷第17頁關於證人羅獻堂筆錄
      予證人，並問證人證言是否實在？）是。（問：請提示調
      閱之卷宗94年偵字第285號卷94年1月15日調查筆錄[第26
      頁]關於證人羅獻堂筆錄予證人，並問證人證言是否實在
      ？）是。（問：這2個綽號「阿明」是否同1人？）時間上
      不同，阿明不同1人。（問：94年1月15日、94年11月23日
      前開筆錄中你所述的「阿明」各為何人？）時間太久記不
      起來了。（問：請提示原審卷第130頁予證人，並問你說
      賣給你海洛因來源的人已經死掉，為何前後陳述不一？）
      我向很多人買，死掉的人是竹南人。（問：請提示原審卷
      第132頁予證人，並問你說賣給你海洛因的人是竹南的連
      雲章，是否實在？）是，他已經死掉。（問：你前述大部
      分毒品是向連雲章買，是否實在？）是。（問：你是跟被
      告乙○○有債務的糾紛？）是。（問：乙○○到底欠你多
      少錢？欠了多久？）到現在還欠2萬元，已經欠了很久。
      （問：是否一直向乙○○催討？）是。（問：乙○○如何
      跟你說？）他都一直拖延。（問：你們是否有因為這件事
      情發生爭執？）有。（問：次數是否很多？）有幾次，記
      不起來了。（問：你在檢察官偵查中是否證述向被告乙○
      ○購買毒品，每次買1錢，1錢1萬5千元，總共1百多次？
      【提示並告以要旨】）我不知道當時這樣回答。（問：對
      於你自己在原審證述應該沒有講那麼多次等語有何意見？
      【提示並告以要旨】）沒意見。（問：為何你說是要抵債
      ，被告每次向你借5、6萬元，被告欠你1百多萬元，1、2
      萬元抵欠款，究竟有無這回事？）他欠我2萬元，我才這
      樣說，沒有抵債的事情。（問：被告說因為是你懷疑被告
      找警察查獲你，你因而懷恨在心，是否如此？）是，我與
      翁文乾比較早出事情，前前後後我被查獲10幾次，我常常
      被抓，我懷疑是被告找警察。（問：到底乙○○有無賣海
      洛因給你？）沒有」等語（見本院更1審卷第131頁反面至
      133頁）。
２、由證人羅獻堂上述歷次證述觀之，其對於向被告購買海洛因
    之次數，前後所證並不一致，於偵查中證稱：有向被告購買
    海洛因1百多次等語；於原審先證稱：係向竹南的連雲章購
    買海洛因，未向被告購買海洛因等語，嗣又改稱：有向被告
    購買海洛因，但購買次數沒有1百多次，如果10幾次，可能
    講成幾百次等語；於本院更1審證稱：有向綽號阿明及連雲
    章等人購買海洛因，但未向被告購買海洛因，被告亦未以交
    付海洛因供抵債等語；自不得以其所證認定被告最少販賣10
    次海洛因予羅獻堂，惟參以被告於原審羈押訊問時坦承有以
    1萬5千元之價格販賣3.75公克海洛因與羅獻堂，顯然被告確
    有販賣海洛因予羅獻堂之事實，惟因被告亦未明確供承販賣
    次數，依罪疑惟有利於被告之刑事訴訟原則，本院以最有利
    於被告之認定，即認被告自93年7 、8月至94年1月13日期間
    內之某日，在其苗栗縣竹南鎮○○街187巷15號20 1室租屋
    處，以1萬5千元之價格，販賣第一級毒品海洛因1錢 (即
    3.75公克)予羅獻堂1次。
３、公訴人又以被告於93年11月6日晚上及94年1月20日晚上，分
    別在苗栗縣竹南鎮山佳里山佳國小操場附近、同鎮○○街
    187巷15號201室，為警查獲海洛因含袋重約17公克9包及11
    公克26包，作為認定被告販賣海洛因之證據。惟查：
  (1)、被告坦承有於93年11月6日晚上，在苗栗縣竹南鎮山佳里
    山佳國小操場附近，為警查獲海洛因含袋重約17公克9包之
    事實，惟供稱：該毒品係伊所有供自己施用等語（見93年度
    毒偵字第1350號影印卷第15頁反面、第40頁），嗣經檢察官
    偵查結果，亦認為扣案之海洛因係被告所有供其施用，而就
    被告該部分施用第1級毒品犯行移請臺灣苗栗地方法院併案
    審理，並經臺灣苗栗地方法院以93年度訴字第452號判處有
    期徒刑1年8月，並將該扣案之海洛因諭知沒收銷燬確定在案
    ，有臺灣苗栗地方法院檢察署93年度毒偵字第1350 號移送
    併案意旨書（見同上偵查卷影本第76至78頁）、臺灣苗栗地
    方法院上開刑事判決（見本院更1審卷第139、140頁）在卷
    可查，故該案扣得之海洛因並無證據證明係供被告販賣之用
    。
  (2)、被告亦坦承有於94年1月20日晚上，在苗栗縣竹南鎮○○
    街187巷15號201室，為警查獲海洛因含袋重11公克26包之事
    實，惟供稱：該毒品係因將屆農曆過年，為供自己過年期間
    施用而購入囤積等語（見本院更1審卷第135頁反面），而查
    ，上開查扣之海洛因每包有0.3、0.4公克及2.2公克（見偵
    查卷第53頁至第65頁所附相片），均無一與羅獻堂於偵查中
    所稱：每次向被告購買1錢3.75公克海洛因之數量相符，亦
    與羅獻堂於原審所證：每次向被告購買1千元海洛因的量有
    異〔若以1錢3.75公克1萬5千元推算，1千元海洛因應是每包
    0.25公克，而上開26包海洛因含包裝及記載編號之自黏標籤
    重量，經警以電子磅砰秤量結果，除1包係2.2公克外，其餘
    13包為0.4公克，12包為0.3公克，有秤重時之照片26張附卷
    （見偵字第394號卷第53至65頁）可稽。〕選任辯護人聲請
    調取本案扣案海洛因26包，並撕除標韱後重新砰重，惟因該
    證物已於95年5月19日全數銷燬，有新竹市警察局第三分局
    97年1月30日函附卷 (本院卷第37頁)可稽，故上開海洛因扣
    除記載編號之自黏標籤後之重量，自已無法查知，附此敘明
    。且被告上開所供其為於過年期間得施用毒品而預先多量販
    入海洛因，亦無違常情。而被告此部分持有海洛因行為，亦
    經臺灣苗栗地方法院以93年度訴字第452號刑事判決認定係
    被告為施用而持有，並判處有期刑1年8月確定，上開毒品亦
    於該案沒收銷燬，有該刑事判決書及臺灣苗栗地方法院檢察
    署檢官扣押物品處分命令附於本院卷可參，故此部分扣得之
    海洛因亦無證據證明係供被告販賣之用。
４、另被告上開2次為警查獲當日，均非被告為毒品海洛因交易
    時為警當場查獲，亦未經警查獲被告有「磅秤」、「分裝袋
    」或「贓款」等供販毒所用或所得之證物。而被告供承所使
    用之0000000000號電話（見93年度毒偵字第1350號影印卷第
    15頁），依卷附該0000000000號電話93年11月6日、7日通聯
    紀錄（見同上偵查卷影印卷第61頁至第73頁）所示，並無與
    羅獻堂所使用之0000000000號電話（見94 年度偵字第394號
    卷第24頁）有何通聯紀錄。至於證人羅獻堂雖曾於原審證稱
    ：有時係與被告所有之0000000000號行動電話聯繫云云（見
    原審卷第143頁），惟亦無通聯紀錄或其他積極證據足資證
    明，亦非可採。
５、公訴人所舉上開證據，尚不足以證明除有本院所認定之販賣
    海洛因1次予羅獻堂之犯行外，另有其餘販賣第1級毒品海洛
    因之犯行，此部分本應為無罪之諭知，惟因公訴人認被告此
    部分犯罪，與前開論罪科刑部分有修正前刑法第56條連續犯
    之裁判上一罪之關係，爰不另為無罪之諭知，併此敘明。
據上論斷，應依刑事訴訟法第369條第1項、第364條、第299條第
1項前段，毒品危害防制條例第4條第1項、第19條第1項，刑法第
2條第1項、修正前刑法第59條、第64條、第65條第2項，判決如
主文。
本案經檢察官甲○○到庭執行職務。
中    華    民    國    97    年    3     月    25    日
            刑事第十庭  審判長法  官  林  照  明
                              法  官  蔡  名  曜
                              法  官  郭  瑞  祥
上列正本證明與原本無異。
如不服本判決應於收受送達後十日內向本院提出上訴書狀，其未
敘述上訴之理由者並得於提起上訴後十日內向本院補提理由書（
須附繕本）。
                              書記官  李  妍  嬅
中    華    民    國    97    年    3     月    25    日
附錄：本案論罪科刑法條全文
毒品危害防制條例第4條第1項
製造、運輸、販賣第一級毒品者，處死刑或無期徒刑；處無期徒
刑者，得併科新臺幣1千萬元以下罰金。


司法院資訊處製作；財團法人民間司法改革基金會備份。
